【裁判字號】    89,毒抗,20
【裁判日期】    890111
【裁判案由】    毒品危害防制條例
【裁判全文】
臺灣高等法院刑事裁定                              八十九年度毒抗字第二號
    抗  告  人
    即  被  告  甲○○
右抗告人因違反毒品危害防制條例案件，不服臺灣板橋地方法院，中華民國八十八年
十一月十一日八十八年度毒聲更二字第四號裁定，提起抗告，本院裁定如左：
    主      文
原裁定撤銷，發回臺灣板橋地方法院。
    理      由
一、本件原審以：被告甲○○於民國八十七年二月二十三日晚上九時回溯九十六小時
    內，在不詳地點，施用第二級毒品安非他命，為警於八十七年二月二十三日下午
    十一時許，在桃園縣桃園市○○路查獲，其尿液經送驗結果，呈安非他命陽性反
    應，此有桃園縣衛生局不法藥物尿液檢定書一紙及法務部調查局檢驗通知書一紙
    在卷可稽，另被告提出聲請鑑定之注射液及膠囊，經送請法務部調查局鑑定結果
    ，並未發現含安非他命、甲基安非他命類毒、藥品成分，若服用該送驗藥品，依
    該局檢驗方法不可能呈安非他命陽性反應等情，有該局鑑定通知書一紙在卷可按
    ，而被告另提出「未知名」之粉紅色藥物送請莊清堯博士檢驗，雖經檢驗結果含
    有甲基安非他命成份，惟被告無法證明其確曾服用該送莊清堯博士所檢驗之藥物
    ，且依被告先後所提出之「藥品說明書」，被告分將二批不同藥物，一者送由本
    院轉請法務部調查局鑑驗，一者自送莊清堯博士鑑驗，其結論當然不同，因依毒
    品危害防制條例第二十條第一項及觀察勒戒處分執行條例第三條第一項、第二項
    規定，裁定將被告送勒戒處所觀察、勒戒。
二、抗告意旨略以：被告因罹患口腔癌，在手術前，痛苦難當，均由胞妹自美國寄回
    含有微量合成類麻醉鎮痛劑成分之止痛注射夜及膠囊錠服用，而美國所製作之醫
    學藥品比我國進步，且各藥廠製造之藥品，或因配方的不同，或因相同原料加入
    比例的多寡，或因針對體質的不同，其產生的差異與變化，自亦應有所不同，原
    審以我國藥廠所製之藥品資為認定被告所服用之上揭藥品不含安非他命成分，已
    有未當，又被告係拿所服用之上開藥物送請曾任職行政院衛生署藥物食品檢驗局
    組長及國立陽明醫學院副教授之莊清堯博士所開設之華友科技顧問有限公司檢驗
    ，並非去找莊清堯博士拿藥物來服用，原審對此容有誤解，且原審亦未能就法務
    部調查局及莊清堯博士所為之檢驗結果，詳加比對其究有何不同之處，以資查明
    其差異之所在及不採信莊清堯博士檢驗報告之理由，方足以令被告折服等語。
三、查原審前將被告即抗告人所提出其服用之上揭藥物樣本送法務部調查局檢驗結果
    ，固經未發現含有安非他命成份，惟被告以其將相同之上揭所服用之藥物送請莊
    清堯博士檢驗結果，發現含有安非他命成份，則前後兩次所為鑑驗之藥物是否相
    同，其檢驗結果何以發生差異之原因，自有向有關機關函查或傳喚莊清堯博士或
    調查局相關人員到庭說明之必要，以昭折服。本院前次發回時就此即已指明，乃
    原審猶未就此被告所主張並提出之相關證據予以調查。被告罹患口腔癌，有其提
    出之診斷證明書在卷可參，此事攸關被告是否確實有服用上開送檢驗之藥物，服
    用時是否明知該藥物含有安非他命成份，服用後尿液是否呈安非他命之陽性反應
    ，均併應予查明。原審未及注意及此，即裁定被告應送勒戒處所觀察、勒戒，尚
    有未妥，原裁定自應予撤銷發回原法院詳查而為妥適之裁定。
據上論斷，應依刑事訴訟法第四百十三條，判決如主文。
中     華     民     國    八十九   年       一       月 十一      日
                             臺灣高等法院刑事第三庭
                                 審判長法  官  張  連  財
                                       法  官  李  英  勇
                                       法  官  張  傳  栗
右正本證明與原本無異。
不得再抗告。
                                       書記官  王  秀  雲
中     華     民     國    八十九   年       一       月      十二      日


司法院資訊處製作；財團法人民間司法改革基金會備份。
